【裁判字號】    95,財管,16
【裁判日期】    950630
【裁判案由】    指定遺產管理人
【裁判全文】
臺灣臺南地方法院民事裁定              95年度財管字第16號
聲  請  人  乙○○
代  理  人  李春錦律師
上列聲請人聲請為被繼承人甲○○選任遺產管理人事件，本院裁
定如下：
    主      文
選任財政部國有財產局台灣南區辦事處台南分處為被繼承人甲○
○之遺產管理人。
聲請程序費用由被繼承人甲○○之遺產負擔。
    理      由
一、按繼承人均拋棄其繼承權者，準用關於無人承認繼承之規定
    ，民法第一千一百七十六條第六項定有明文。又繼承開始時
    ，繼承人之有無不明，而不能依民法第一千一百七十七條選
    定遺產管理人時，得由利害關係人聲請法院選任之；再按繼
    承人因故不能管理遺產，亦無遺囑執行人者，利害關係人或
    檢察官得聲請法院選任遺產管理人，民法第一千一百七十八
    條第二項、非訟事件法第一百五十四條第一項分別定有明文
    。揆諸前揭規定意旨，於繼承人皆拋棄其繼承權，無人繼承
    時，亦應許利害關係人聲請法院選任遺產管理人，俾為遺產
    之處置。
二、本件聲請意旨略以：被繼承人甲○○（男，民國○○年○月
    ○○日生，身分證統一編號：Ｚ000000000號，生
    前最後住所：台南市○區○○里○鄰○○路六四號四樓）於
    九十二年十一月十八日死亡，其法定繼承人均已依法拋棄繼
    承權，且親屬會議亦未於繼承開始後一個月內選定遺產管理
    人。茲因聲請人繼承父親陳柏憲遺留之台南市○區○○○段
    二○七三地號土地，權利範圍六分之一，該筆土地有假扣押
    債權人甲○○於八十五年間向鈞院聲請八十五年度執全字第
    二一一三號假扣押執行程序所辦理之假扣押登記，今甲○○
    之上開假扣押債權及為辦理假扣押程序所提存之擔保金新台
    幣八十三萬三千三百三十四元，已成為無人承認繼承之遺產
    ，以致聲請人無可聲請撤銷上開假扣押登記程序之對象，聲
    請人為此爰聲請鈞院裁定指定財政部國有財產局為被繼承人
    甲○○之遺產管理人等語。
三、經查：聲請人主張之前開事實，業據提出土地登記第二類謄
    本一件為證，且經本院依職權調取九十二年度繼字第一三七
    ○號拋棄繼承事件卷宗、八十五年度全字第二五八六號及八
    十五年度執全字第二一一三號假扣押執行卷宗、八十五年度
    存字第三○八二號擔保提存事件卷宗核閱綦詳，是聲請人之
    主張堪信為真實。又查被繼承人甲○○之法定繼承人皆已依
    法拋棄繼承權經本院准予備查，且未準用民法第一千一百七
    十七條之規定選定遺產管理人，而聲請人繼承其父親陳柏憲
    遺留之台南市○區○○○段二○七三地號土地，權利範圍六
    分之一，該筆土地有被繼承人甲○○於八十五年間向本院聲
    請假扣押執行程序所辦理之假扣押登記，聲請人有聲請撤銷
    上開假扣押登記之必要，故聲請人以利害關係人之身分聲請
    選任被繼承人甲○○之遺產管理人，核與上開規定並無不合
    ，應予准許。
四、按公示催告期限屆滿，無繼承人承認繼承時，其遺產於清償
    債權，並交付遺贈物後，如有剩餘，歸屬國庫；又按非公用
    國有財產以財政部國有財產局為管理機關，民法第一千一百
    八十五條、國有財產法第十二條分別定有明文。查本件被繼
    承人甲○○之法定繼承人均已依法拋棄繼承權經准予備查，
    且未準用民法第一千一百七十七條之規定選定遺產管理人，
    足徵被繼承人甲○○之原繼承人對被繼承人甲○○遺產之處
    置已漠不關心；又查被繼承人甲○○之遺產，倘無人承認繼
    承時，將於清償債權，交付遺贈物後，歸屬國庫，為使被繼
    承人甲○○遺產之處置順利進行，本院認選任財政部國有財
    產局台灣南區辦事處台南分處為被繼承人甲○○之遺產管理
    人為適當。
五、依非訟事件法第一百五十七條，裁定如主文。
中    華    民    國    95    年    6     月    30    日
                  家事法庭    法  官  葉惠玲
以上正本係照原本作成
如對本裁定抗告須於裁定送達後10日內向本院提出抗告狀
中    華    民    國    95    年    6     月    30    日
                              書記官  鄭秀美


司法院資訊處製作；財團法人民間司法改革基金會備份。
